臺灣高等法院臺南分院民事裁定  100年度抗字第111號
抗 告 人  蔡雲添
上列抗告人因與相對人蔡芳敏間請求返還寄託物等事件，聲請訴
訟救助，對於中華民國一百年六月十三日臺灣臺南地方法院裁定
（一００年度救字第二九號），提起抗告，本院裁定如下：
      主      文
原裁定廢棄，應由台灣台南地方法院更為裁定。
      理      由
一、抗告意旨略以：伊名下雖有多筆不動產，惟其中土地之地目
    為「道」，且均與第三人共有，以持分換算伊擁有各筆土地
    之面積，多者十餘平方公尺，少者不到一平方公尺，且價值
    高者僅新台幣（下同）數萬元，低者只值一、二千元，毫無
    價值亦無變現可能。至於房屋部分則係民國三十六年間所興
    建之建物，因年代久遠已無需繳稅。此外，伊因年事已高，
    並無其他收入，所有現金復交由相對人保管，確已無資力繳
    納訴訟費用；爰提起本件抗告，求為廢棄原裁定。
二、原法院裁定駁回抗告人在第一審之訴訟救助聲請，無非以：
    抗告人名下尚有房屋一筆、田賦一筆及土地十筆，財產總額
    共計四十四萬二千六百十八元；抗告人既可藉由處分收益籌
    措款項以支出訴訟費用，顯非無經濟能力，已達窘於生活且
    缺乏經濟信用之無資力之人，為其判斷之基礎。
三、惟按當事人無資力支出訴訟費用者，法院應依聲請，以裁定
    准予訴訟救助。但顯無勝訴之望者，不在此限。法院認定前
    項資力時，應斟酌當事人及其共同生活親屬基本生活之需要
    ，民事訴訟法第一百零七條第一項、第二項定有明文。查抗
    告人名下所有不動產，包括房屋一筆、田賦一筆及土地十筆
    ，財產總額合計共四十四萬二千六百十八元乙情，為原法院
    依職權調閱稅務電子閘門財產所得調件明細表查明之事實。
    抗告人主張其名下所有土地之地目為「道」，且均與第三人
    共有，以持分換算其擁有各筆土地之面積，多者十餘平方公
    尺，少者不到一平方公尺，且價值高者僅數萬元，低者只值
    一、二千元；房屋部分更因興建之年代久遠，已無需繳稅乙
    情，與抗告人提出之土地登記謄本及房屋稅籍證明書相互對
    照，尚無不合。衡諸道路用地因係供道路使用，後手承接之
    意願不高，市場價值較低；共有之土地，更因牽涉與其他共
    有人間關於管理使用土地之紛擾，致土地持分之變價不易，
    均係土地買賣市場上普遍常見情形。抗告人主張其名下財產
    並無變現可能者，與上揭常情似無違背，則其得否及時藉由
    變賣財產，籌湊金錢繳納本件訴訟費用？非無再予研求餘地
    。其次，抗告人係十一年九月二十九日生，有抗告人提出之
    戶籍謄本足參（參見原法院補字卷第一四頁）；抗告人主張
    其因年事已高，並無其他收入，而無資力支出訴訟費用等語
    ，衡情，亦非完全不可採信。果爾，苟抗告人提起之本案訴
    訟事件並非顯無勝訴之望，其聲請訴訟救助，是否仍不應准
    許？即有重為審究必要。原法院未遑詳加審酌，裁定駁回抗
    告人之聲請，於法自有未洽，抗告意旨求予廢棄，為有理由
    ；爰將原裁定廢棄，發回原法院另為妥適之處理。
四、據上論結，本件抗告為有理由，依民事訴訟法第四百九十二
    條，裁定如主文。
中    華    民    國   100    年    7     月    25    日
                  民事第二庭    審判長法  官  陳 光 秀
                                      法  官  莊 俊 華
                                      法  官  李 文 賢
上為正本係照原本作成。
本裁定除以適用法規顯有錯誤為理由外，不得再抗告。如提再抗
告，應於收受送達後十日內向本院提出再抗告狀（須附繕本），
並繳納再抗告費新台幣一千元。
提起再抗告應委任律師或具有律師資格之人之委任狀；委任有律
師資格者，另應附具律師資格證書及釋明委任人與受任人有民事
訴訟法第466條之1第1項但書或第2項所定關係之釋明文書影本。
中    華    民    國   100    年    7     月    25    日
                                      書記官  尤 乃 玉
【附註】
民事訴訟法第495條之1第2項準用同法第466條之1第1、2項規定
：
(1)對於第二審判決上訴，上訴人應委任律師為訴訟代理人。但上
  訴人或其法定代理人具有律師資格者，不在此限。
(2)上訴人之配偶、三親等內之血親、二親等內之姻親，或上訴人
  為法人、中央或地方機關時，其所屬專任人員具有律師資格並
  經法院認為適當者，亦得為第三審訴訟代理人。
民事訴訟法第466條之2第1項：
  上訴人無資力委任訴訟代理人者，得依訴訟救助之規定，聲請
  第三審法院為之選任律師為其訴訟代理人。